臺灣新竹地方法院刑事判決　　　　　　　 99年度訴字第271號
公　訴　人　臺灣新竹地方法院檢察署檢察官
被　　　告　林成祖
選任辯護人　葉文政律師
上列被告因殺人未遂案件，經檢察官提起公訴（99年度偵字第32
46號），本院判決如下：
    主  文
林成祖殺人未遂，處有期徒刑伍年，扣案水果刀、木棍各壹支，
均沒收之。
    事  實
一、林成祖前於民國99年 3月26日，因拷貝鄭又漩隨身碟檔案之
    事為警查獲，致其喪失原本打工之工作機會，進而遷怒鄭又
    漩，遂於99年 3月31日下午，攜帶先前不詳時間未經鄭又漩
    同意私下拷貝之鄭又漩位於新竹市○○○路129號3樓租屋處
    房間鑰匙及水果刀1支前往該租屋處等候鄭又漩，並於當日2
    0 時許前不詳時間出外用餐之際，在騎車返回上開租屋處之
    路旁撿拾木棍 1支後再度返回該租屋處，等候期間並以鄭又
    漩衣物包裹木棍，嗣於翌日凌晨 2時許，鄭又漩返回上開租
    屋處開啟房門，甫進入屋內尚未開燈之際，林成祖明知以木
    棍重擊人體頭部或以水果刀猛力刺向胸部多項重要臟器所在
    部位，可能造成大量出血死亡之結果，惟因一時氣憤，竟基
    於殺人之犯意，先持木棍敲打鄭又漩頭部 1下以上致鄭又漩
    倒地，因鄭又漩尖叫掙扎，林成祖遂以雙手掐住鄭又漩脖子
    阻其發聲，惟因鄭又漩持續尖叫掙扎，林成祖旋以五指併攏
    之勢，將1隻手掌插入鄭又漩口內，復以另1隻手掐住鄭又漩
    脖子阻其發聲，並質問鄭又漩稱：「為什麼你要報警」等語
    ，期間因鄭又漩之同樓層室友李懿珊聽到鄭又漩哭喊聲，遂
    敲鄭又漩之房門，林成祖因聽到敲門聲，竟持預先放置房間
    床鋪之水果刀，往鄭又漩胸口、手臂方向共刺 6刀，致鄭又
    漩受有雙側創傷性血氣胸，伴有胸腔開放性穿刺傷口包括右
    前胸1處1公分傷口、左前胸2處各為1公分傷口、軟顎潰瘍、
    左手背1公分穿刺傷口及右前臂2處各為0.5公分及1公分穿刺
    傷口、創傷性窒息等傷害，嗣因鄭又漩持續發聲求救，而李
    懿珊持續敲門查問，林成祖見事跡敗露，即自該租屋處3 樓
    陽臺跳下，嗣經警到場處理，將鄭又漩送至國泰綜合醫院新
    竹分院後轉送長庚醫療財團法人林口長庚紀念醫院急救，並
    進入加護病房救治始倖免於難，並於鄭又漩租屋處扣得林成
    祖所有遺留現場殺害鄭又漩所用之水果刀、木棍各 1支及林
    成祖所有與本案無關之行動電話 1支、背包等物，始悉上情
    。
二、案經新竹市警察局第三分局報告臺灣新竹地方法院檢察署檢
    察官偵查起訴。
    理  由
一、證據能力有無之判斷：
(一)、按被告以外之人於審判外之言詞或書面陳述，除法律有規定
    者外，不得作為證據；又被告以外之人於審判外之陳述，雖
    不符合同法第159條之1至第159條之4之規定，但經當事人於
    審判程序同意作為證據，法院審酌該言詞陳述或書面陳述作
    成時之情況，認為適當者，亦得為證據。當事人、代理人或
    辯護人於法院調查證據時，知有第159條第1項不得為證據之
    情形，而未於言詞辯論終結前聲明異議者，視為有前項之同
    意，刑事訴訟法第159條第1項及第159條之5分別定有明文。
    經查，本件被告及辯護人於本院審理中除陳稱：證人李懿珊
    於警詢之陳述係審判外之陳述，故無證據能力外，餘對檢察
    官所提其他各項證據方法之證據能力均表示並無意見，而本
    院審酌除辯護人所陳述上情外之其餘證據既經被告及辯護人
    同意援引作為證據，且並無證據證明係公務員違背法定程序
    所取得，亦無刑事訴訟法第159條之4之顯有不可信之情況與
    不得作為證據之情形，又經本院審判期日就上開證據進行調
    查、辯論，並未發現有不當取供之情事，故認宜作為本件認
    定之依據，均有證據能力，核先敘明。
(二)、關於證人李懿珊警詢筆錄部分，按被告以外之人於審判外之
    言詞或書面陳述，除法律有規定者外，不得作為證據；又被
    告以外之人於司法警察官或司法警察調查中所為之陳述，與
    審判中不符時，其先前之陳述具有較可信之特別情況，且為
    證明犯罪事實存否所必要者，得為證據，刑事訴訟法第 159
    條第 1項、第159條之2分別定有明文。經查，證人李懿珊於
    警詢中之陳述，係被告以外之人於審判外之陳述，復不符合
    傳聞法則之例外規定，依首開刑事訴訟法第159條第1項規定
    ，上開證人李懿珊於警詢中之陳述無證據能力，自不得採為
    證據。
二、認定犯罪事實所憑之證據及認定之理由：
(一)、訊據被告林成祖固坦承有於事實欄一所示之時、地，持扣案
    木棍敲打被害人鄭又漩頭部 1下以上致被害人倒地，並先以
    雙手掐住被害人脖子，其後又五指併攏將 1隻手掌插入被害
    人口內，復以另 1隻手掐住被害人脖子，質問被害人「為什
    麼你要報警」等語，最後持預先放置房間床鋪之水果刀，往
    被害人胸口、手臂方向共刺 6刀，致被害人受有上開傷勢等
    情，惟否認有何殺人未遂犯行，辯稱：其並沒有要致人於死
    的意思，只是要嚇唬被害人而已，且其有用被害人之衣物包
    裹木棍目的就是避免被害人受傷過重云云。其辯護人除援引
    被告上開辯詞為被告辯護外，並以本案被告與被害人為學長
    學妹關係，案發前在同一公司打工，經常接送，有相當情誼
    ，實係因被害人之故致被告喪失原本打工之工作機會，兼以
    當時房間未開燈，被害人又尖叫，才會一時失去理智毆打並
    刺傷被害人，是其的確只有傷害之犯意，請求改論以普通傷
    害罪論罪科刑等語。經查：
(二)、上揭被告於事實欄一所示之時、地，持扣案木棍敲打被害人
    頭部 1下以上致被害人倒地，並先以雙手掐住被害人脖子，
    其後又五指併攏將1隻手掌插入被害人口內，復以另1隻手掐
    住被害人脖子，質問被害人「為什麼你要報警」等語，最後
    持預先放置房間床鋪之水果刀，往被害人胸口、手臂方向共
    刺 6刀等事實，業據被告於本院準備程序及審理時坦承不諱
    （ 271號本院卷第21頁背面至第22頁、第88頁至第89頁），
    核與證人即被害人鄭又漩於警詢、偵查及本院審理時證述大
    致相符（偵卷第9頁至第11頁、第38頁至第40頁、271號本院
    卷第68頁至第74頁），並經證人李懿珊於本院審理中證述綦
    詳（ 271號本院卷第75頁至第79頁），且有長庚醫療財團法
    人林口長庚紀念醫院診斷證明書 2份、長庚醫療財團法人林
    口長庚紀念醫院99年10月18日（99）長庚院法字第0984號函
    及所附資料、99年12月6日（99）長庚院法字第1353號函、
    國泰醫療財團法人新竹國泰綜合醫院99年12月 6日（99）竹
    行字第 564號函及所附資料、馬偕紀念醫院99年12月16日馬
    院醫內字第0990005463號函及所附資料、新竹市警察局第三
    分局扣押筆錄各1份、現場照片8張等物在卷可參（偵卷第16
    頁、第18頁至第24頁、第42頁、487號本院卷第46頁至第101
    頁、 271號本院卷第31頁至第40頁、第43頁至第48頁），此
    外，復有木棍1支、水果刀1把、鑰匙3 支等物扣案可佐，故
    此部分之事實，自堪認定。
(三)、按殺人與傷害之區別，以有無殺意為斷，以戕害他人生命之
    故意，著手於刺殺之實行而未發生死亡之結果，為殺人未遂
    ；倘無使人喪失生命之故意，僅在使其身體、健康受到傷害
    ，則為傷害罪，二罪皆發生傷害之結果，只其主觀犯意及身
    體傷害程度不同而已，審理事實之法院，應就案內一切證據
    ，詳查審認，視其犯罪之動機、殺傷之次數、所殺傷部位、
    傷勢程度、犯後態度等綜合判斷，俾為認定，最高法院84年
    度臺上字第3179號、85年度臺上字第5611號判決可資參照；
    又殺人未遂罪之成立，以有戕害他人生命之故意，著手於殺
    人行為之實行，而未生死亡結果為要件。其與傷害罪之區別
    ，端視加害人有無殺意以為斷。而以銳利刀器揮刺被害人，
    固非不能置人於死地，然其下手情形如何，與其是否確有殺
    人之決意，不無關係，自應參酌當時之情況，視其下手之輕
    重、方法，及揮刺之部位等各該外在客觀因素，以為行為人
    內心主觀犯意之判斷。非謂一經持刀刺人，即必有殺人之故
    意，最高法院98年度臺上字第1385號判決可資參照。準此，
    行為人於行為當時，主觀上是否有殺人之故意，除應斟酌其
    使用之兇器種類、攻擊之部位、行為時之態度、表示外，尚
    應深入觀察行為人與被害人之關係、衝突之起因、行為當時
    所受之剌激、下手力量之輕重，被害人受傷之情形及行為事
    後之態度等各項因素綜合予以研析。經查：
１、本件被告雖辯稱找被害人之目的是要詢問喪失打工工作機會
    之事，而撿拾木棍及攜帶水果刀之目的均係欲嚇唬被害人云
    云，惟於案發前被告與被害人在同 1所學校就讀，兩人為學
    長學妹關係，此為被告所不否認，故被告顯然有許多方式、
    機會得以與被害人聯絡或見面，惟被告竟以持私下拷貝之備
    份鑰匙進入被害人租屋處等候之方式欲與被害人碰面，且被
    告於案發前未曾去過被害人之租屋處，竟不擇手段以鑰匙試
    開各房門之方式而得以進入被害人之租屋處，顯然被告之心
    態已有可議。再者，被告又辯稱其事先以被害人衣物包裹木
    棍是避免下手太重云云，然被告自承有預料到可能會動手之
    情形下，且已攜帶水果刀 1支，竟又於等候被害人返回租屋
    處期間趁外出用餐之際撿拾木棍1支，則以被告1成年男子攜
    帶水果刀及木棍各 1支，目的對象則僅為嚇唬大學在學女生
    ，動機顯然絕非單純「嚇唬」之意，再則，被告自承99年 3
    月31日16時許已進入被害人租屋處，而本案案發時為99年 4
    月1日凌晨2時許，則被告等候被害人之時間長達約10小時，
    如被告僅係要詢問被害人打工相關事項，實不必如此耗費時
    間、精力，猶有甚者，被告在被害人租屋處等待如此長之時
    間，在被害人返回租屋處約凌晨 2時許竟未開燈，目的應是
    要讓被害人無法在第一時間反應及知悉被告躲藏在其租屋處
    內，故被告心懷不軌之意甚明。
２、參以本件被告持以行兇之木棍長約45公分、寬約 4.5公分、
    高約2公分，為木頭材質；而持以行兇之水果刀1支，黑色塑
    膠刀柄部分長約10.5 公分、寬約2公分，刀刃長約11公分，
    刀刃部分為金屬材質，刀鋒銳利等情，有照片 1張在卷可參
    及經本院當庭勘驗無訛（偵卷第22頁、 271號本院卷第90頁
    ），並有該木棍及水果刀各 1支扣案可資佐證，則以該木棍
    重擊頭部，或以該水果刀刺殺胸部許多重要臟器所在部位，
    均足以重創人身甚而危害人性命，為被告所明知，被告於案
    發當時手持該支木棍於案發地點即被害人上址租屋處等待被
    害人，迨發現被害人返回租屋處未及開燈之際，即持木棍重
    擊被害人頭部 1下以上，致被害人倒地之後，又先以雙手掐
    住被害人脖子，其後又五指併攏將 1隻手掌插入被害人口內
    ，復以另 1隻手掐住被害人脖子，此時，被害人已完全為被
    告壓制而無任何出聲呼救之可能性，然被告仍不欲罷休，再
    持預先準備之水果刀在黑暗中朝被害人身體上半部之胸口、
    手臂方向共揮刺 6刀，而胸部為人體重要器官，與心臟所在
    位置亦甚接近，若以刀器用力刺殺，極易肇致死亡結果，此
    乃眾所週知之事實，亦為被告所明知，被告仍在極近距離且
    被害人倒地無法反抗、脫逃之情形下持水果刀往被害人胸部
    刺殺，是本件依被告揮棒重擊、刺殺行為之過程及下手之力
    道、部位等情觀之，足認被告當時顯非單純僅欲嚇唬被害人
    ，而確有殺人之故意甚明。本件事證明確，被告犯行堪以認
    定，應依法論科。
三、論罪科刑：
(一)、核被告所為係犯刑法第271條第2項、第1 項殺人未遂罪。又
    被告於同時、地持木棒重擊被害人頭部 1下以上及以水果刀
    刺殺被害人 6刀，侵害同一之法益，各行為之獨立性極為薄
    弱，依一般社會健全觀念，在時間差距上，難以強行分開，
    在刑法評價上，以視為數個舉動之接續施行，合為包括之一
    行為予以評價，較為合理，自屬接續犯，而為包括之一罪。
(二)、另被告已著手於殺人犯行之實施，幸雖致被害人受傷，然未
    生死亡結果，其犯罪尚屬未遂，爰依刑法第25條第 2項之規
    定按既遂犯之刑度減輕其刑。
(三)、爰審酌被告不思因自己不當盜拷他人隨身碟資料行為肇致自
    己喪失打工機會，反而遷怒被害人，並持木棍重擊被害人頭
    部及以水果刀刺殺被害人胸部與手部，幸被害人經緊急送醫
    始未死亡，然被告無視被害人僅為22歲，竟持木棍、水果刀
    重擊、刺殺被害人之頭部、胸部等要害部位，所為實值非難
    ，且造成被害人因甲狀腺機能亢進須持續追蹤治療，另因氣
    胸而平時走路較容易喘，顯然對被害人日常一般作息及未來
    後續生活產生重大影響，造成被害人及其家人莫大之痛苦，
    惟被告於本院審理時已與被害人達成和解，並已履行部分賠
    償金額，然坦承犯罪事實，否認殺人犯意之犯後態度，並其
    前無犯罪之前科紀錄，暨其生活狀況、品行、智識程度等一
    切情狀，量處如主文所示之刑。
(四)、至扣案之木棍、水果刀各 1支均係被告所有供犯本罪所用之
    物，業據被告供承在卷，應依刑法第38條第1項第2款予以宣
    告沒收；另扣案之鑰匙 3支雖係被告所有，惟均非供其犯上
    開犯行所用之物，故均不併予宣告沒收，附此敘明。
四、據上論斷，應依刑事訴訟法第299條第1項前段，刑法第 271
    條第1項、第2項、第25條第 2項、第38條第1項第2款，判決
    如主文。
本案經檢察官趙佳儀到庭執行職務。
中    華    民    國   100    年    1     月    20    日
                  刑事第二庭    審判長法  官    賴淑敏
                                      法  官    王子謙
                                      法  官    楊數盈
以上正本證明與原本無異。
如不服本判決應於收受本判決後10日內向本院提出上訴書狀，上
訴書狀應敘述具體理由。上訴書狀未敘述上訴理由者，應於上訴
期間屆滿後20日內補提理由書狀於本院（均須按他造當事人之人
數附繕本）「切勿逕送上級法院」。
中    華    民    國   100    年    1     月    20    日
                                      書記官    陳麗麗
附錄論罪科刑法條：
刑法第271條
殺人者，處死刑、無期徒刑或10年以上有期徒刑。
前項之未遂犯罰之。
預備犯第1項之罪者，處2年以下有期徒刑。